【裁判字號】    98,訴,4106
【裁判日期】    981231
【裁判案由】    毒品危害防制條例
【裁判全文】
臺灣板橋地方法院刑事判決              98年度訴字第4106號
公  訴  人  臺灣板橋地方法院檢察署檢察官
被      告  甲○○
上列被告因違反毒品危害防制條例案件，經檢察官提起公訴（98
年度毒偵字第6611號），本院依簡式審判程序，判決如下：
    主  文
甲○○施用第一級毒品，累犯，處有期徒刑玖月。扣案之分裝杓
貳支均沒收之。又施用第二級毒品，累犯，處有期徒刑伍月。扣
案之第二級毒品甲基安非他命伍包（合計驗餘淨重參點零伍參捌
公克）均沒收銷燬之。扣案之吸食器壹組、分裝杓貳支、玻璃球
壹顆均沒收之。應執行有期徒刑壹年壹月。扣案之第二級毒品甲
基安非他命伍包（合計驗餘淨重參點零伍參捌公克）均沒收銷燬
之。扣案之吸食器壹組、分裝杓肆支、玻璃球壹顆均沒收之。
    事  實
一、甲○○前於民國89年間因施用毒品案件，經依本院裁定送勒
    戒處所觀察、勒戒後，認無繼續施用毒品之傾向，於89年2
    月18日釋放出所，並由臺灣板橋地方法院檢察署檢察官以89
    年度毒偵字第1041號為不起訴處分確定。復於上開觀察、勒
    戒執行完畢後5 年內之同年間再犯施用毒品罪，經依本院89
    年度毒聲字第5935號裁定送勒戒處所觀察、勒戒後，亦認無
    繼續施用毒品之傾向，於89年10月26日釋放出所，並由臺灣
    板橋地方法院檢察署檢察官以89年度毒偵緝字第1180號為不
    起訴處分確定。又於90年間因施用第一、二毒品案件，經本
    院以90年度易字第1129號判處應合併執行有期徒刑8 月確定
    ，於92年2 月17日縮短刑期執行完畢。再於93年間因施用第
    一、二級毒品案件，經本院以93年度訴字第67號判處有期徒
    刑各9 月、8 月確定；再於同年間因違反槍砲彈藥刀械管制
    條例案件，經臺灣高等法院以95年度上訴字第1780號判處有
    期徒刑1 年6 月，併科罰金新臺幣50,000元，如易服勞役，
    以銀元300 元折算1 日確定；另於同年間因違反槍砲彈藥刀
    械管制條例案件，經本院以93年度訴字第2234號判處有期徒
    刑8 月，併科罰金新臺幣50,000元，如易服勞役，以銀元30
    0 元折算1 日確定；嗣經臺灣高等法院以96年度聲減字第15
    24號就末四案所處徒刑部分裁定均減刑後，合併定其應執行
    刑為1 年8 月確定，乃入監連同前揭罰金部分易服勞役之刑
    罰接續執行，於96年9 月3 日縮短刑期執行完畢（於本案構
    成累犯）。
二、詎甲○○猶不思戒絕毒癮，另基於施用第一級毒品海洛因之
    犯意，於98年9 月8 日上午10時許，在其友人黃文正位於臺
    北縣板橋巿四川路1 段337 號4 樓401 室住處內，以將第一
    級毒品海洛因摻入香煙內點燃吸食之方式，施用第一級毒品
    海洛因1 次。又基於施用第二級毒品甲基安非他命之犯意，
    在同上時間、地點，利用吸食器及玻璃球施用第二級毒品甲
    基安非他命1 次。嗣於同日下午1 時20分許，為警在上址查
    獲，並扣得其所有預備供施用之第二級毒品甲基安非他命5
    包（合計驗餘淨重3.0538公克）以及供施用第一級毒品海洛
    因所用之分裝杓2 支、供施用第二級毒品甲基安非他命所用
    之吸食器1 組、分裝杓2 支、玻璃球1 顆，而得悉上情。
三、案經臺北縣政府警察局土城分局移請臺灣板橋地方法院檢察
    署檢察官提起公訴。
    理  由
一、本案被告甲○○所犯係死刑、無期徒刑、最輕本刑為3 年以
    上有期徒刑以外之罪，其於準備程序中就被訴事實為有罪之
    陳述，經本院告知簡式審判程序之旨，並聽取公訴人、被告
    之意見後，經合議庭裁定由審判長獨任進行簡式審判程序，
    合先敘明。
二、上揭犯罪事實，業據被告於本院審理時供承不諱，且被告為
    警查獲後所採集之尿液，經送請臺灣檢驗科技股份有限公司
    以GC/MS 氣相層析質譜儀法確認檢驗結果，發現呈鴉片類及
    安非他命類陽性反應，有該公司出具之濫用藥物檢驗報告1
    紙附卷可稽，而被告為警查扣其持有之白色透明結晶5 包，
    經送請交通部民用航空局航空醫務中心以同上方法檢驗結果
    ，均檢出含第二級毒品甲基安非他命成分（合計驗餘淨重3.
    0538公克），有該中心出具之毒品鑑定書1 份存卷足憑，其
    所含毒品成分與被告尿液中檢出之毒品反應相符；此外，另
    有臺北縣政府警察局土城分局搜索扣押筆錄、扣押物品目錄
    表各1 件、查獲現場暨扣押物品照片共16張附卷及被告所有
    預備供施用之上開第二級毒品甲基安非他命5 包、供施用第
    一級毒品海洛因所用之分裝杓2 支、供施用第二級毒品甲基
    安非他命所用之吸食器1 組、分裝杓2 支、玻璃球1 顆扣案
    可資佐證，足認被告自白確與事實相符，堪值採信。
三、按施用第一、二級毒品為犯罪行為，毒品危害防制條例第10
    條定有處罰明文。故施用第一、二級毒品者，依前揭規定本
    應科以刑罰。惟基於刑事政策，對合於一定條件之施用者，
    則依同條例第20條、第23條之規定，施以觀察、勒戒及強制
    戒治之保安處分。又毒品危害防制條例於92年7 月9 日修正
    公佈，自93年1 月9 日施行，其中第20條、第23條將施用毒
    品之刑事處遇程式，區分為「初犯」及「5 年內再犯」、「
    5 年後再犯」。依其立法理由之說明：「初犯」，經觀察、
    勒戒或強制戒治後，應為不起訴處分或不付審理之裁定；經
    觀察、勒戒或強制戒治執行完畢釋放後，「5 年內再犯」者
    ，因其再犯率甚高，原實施之觀察、勒戒及強制戒治既已無
    法收其實效，爰依法追訴或裁定交付審理。至於經觀察、勒
    戒或強制戒治執行完畢釋放後，「5 年後再犯」者，前所實
    施之觀察、勒戒或強制戒治已足以遮斷其施用毒品之毒癮，
    為期自新及協助其斷除毒癮，仍適用「初犯」規定，先經觀
    察、勒戒或強制戒治之程式。從而，依修正後之規定，僅限
    於「初犯」及「5 年後再犯」二種情形，始應先經觀察、勒
    戒或強制戒治程式。倘被告於5 年內已再犯，經依法再為保
    安處分或追訴處罰，縱其第三次（或第三次以上）再度施用
    毒品之時間，在初犯經觀察、勒戒或強制戒治執行完畢釋放
    5 年以後，已不合於「5 年後再犯」之規定，且因已於「5
    年內再犯」，顯見其再犯率甚高，原實施觀察、勒戒或強制
    戒治，已無法收其實效，即應依該條例第10條處罰（最高法
    院97年度第5 次刑庭會議決議意旨及97年度臺非字第540 號
    判決意旨參照）。查被告於89年間曾先後2 次經送觀察、勒
    戒執行完畢，其後又多次再犯施用毒品罪而經法院判刑確定
    等情，有臺灣高等法院被告前案紀錄表1 件在卷可查，則其
    本案施用毒品之時間距離其初犯施用毒品罪而接受觀察、勒
    戒執行完畢之日即89年2 月18日，雖已逾5 年，惟其既曾於
    該次觀察、勒戒執行完畢釋放後5 年內多次再犯施用毒品犯
    行，除經法院裁定送觀察、勒戒而再為保安處分外，亦另經
    法院判刑確定，是其再犯本案施用第一、二級毒品罪，依上
    開說明，自非屬毒品危害防制條例第20條第3 項所定「5 年
    後再犯」之情形，仍應依法追訴處罰。是本案事證明確，被
    告犯行以堪認定，應予依法論罪科刑。
四、核被告所為，係犯毒品危害防制條例第10條第1 項之施用第
    一級毒品罪及同條第2 項之施用第二級毒品罪。被告施用第
    一級毒品前以及施用第二級毒品前、後，分別非法持有第一
    、二級毒品之低度行為，應為其施用各該毒品之高度行為所
    吸收，均不另論罪。被告所為上開二罪，犯意各別，行為互
    殊，應予分論併罰。又被告受有如事實欄一所示多次有期徒
    刑之宣告，最後一次係於96年9 月3 日縮短刑期執行完畢，
    此有臺灣高等法院被告前案紀錄表1 件存卷可考，其於5 年
    內故意分別再犯本案有期徒刑以上之罪，均構成累犯，皆應
    依刑法第47條第1 項規定加重其刑。爰審酌被告前因施用毒
    品，獲得不起訴處分之寬典，復經法院判處刑罰，仍無法戒
    絕毒癮，再次漠視法令禁制而犯本罪，惟其施用毒品所生危
    害，實以自戕身心健康為主，對於他人生命、身體、財產等
    法益，尚無明顯而重大之實害，兼衡其犯罪後坦承犯行，已
    知悔悟等一切情狀，分別量處如主文所示之刑，並定其應執
    行之刑，以示懲儆。
五、扣案之甲基安非他命5 包（合計驗餘淨重3.0538公克）均係
    查獲之第二級毒品，且上開毒品之包裝袋與各該毒品亦難以
    完全析離，故不問屬於犯人與否，皆應依毒品危害防制條例
    第18條第1項 前段規定沒收銷燬之。又扣案之吸食器1 組、
    分裝杓4 支、玻璃球1 顆，均係被告所有，且其中吸食器1
    組、分裝杓2 支、玻璃球1 顆皆係供被告施用第二級毒品甲
    基安非他命所用之物，另分裝杓2 支則係供被告施用第一級
    毒品海洛因所用之物，業據其供承在卷，亦應依刑法第38條
    第1 項第2 款規定宣告沒收。
據上論斷，應依刑事訴訟法第273 條之1 第1 項、第299 條第1
項前段，毒品危害防制條例第10條第1 項、第2 項、第18條第1
項前段，刑法第11條前段、第47條第1 項、第38條第1 項第2 款
、第51條第5 款，判決如主文。
本案經檢察官黃筵銘到庭執行職務。
中    華    民    國    98    年    12    月    31    日
                  刑事第七庭    法  官  戴嘉清
以上正本證明與原本無異
如不服本判決應於送達後10日內向本院提出上訴狀
                                書記官  謝嘉玲
中    華    民    國    99    年    1     月    5     日
附錄本案論罪科刑法條全文：
毒品危害防制條例第10條
施用第一級毒品者，處6 月以上5 年以下有期徒刑。
施用第二級毒品者，處3 年以下有期徒刑。

司法院資訊處製作；財團法人民間司法改革基金會備份。
